【裁判字號】    88,上易,2145
【裁判日期】    890112
【裁判案由】    詐欺
【裁判全文】
臺灣高等法院臺中分院刑事判決                  八十八年度上易字第二一四五號
    上  訴  人
    即  被  告  甲○○
    選任辯護人  李清輝
右上訴人因詐欺案件，不服臺灣台中地方法院八十八年度自字第四九○號中華民國八
十八年六月二十五日第一審判決，提起上訴，本院判決如左：
      主  文
原判決撤銷。
甲○○無罪。
      理  由
一、自訴意旨略以：上訴人即被告甲○○（以下簡稱被告）於民國（下同）八十七年
    九月份，連續向自訴人元同金屬股份有限公（以下簡稱自訴人）購買鋁合金及電
    銅板等貨物，價金共計新臺幣（下同）四十四萬零八百八十六元，自訴人已如數
    交付貨物，被告則簽發付款人台中區中小企業銀行外埔分行，八十八年元月十五
    日，面額二十萬元及八十八年二月十五日，面額二十四萬零八百八十六元之支票
    二張交付自訴人收執，屆期支票均不獲支付，且遍尋被告無著，始知受騙。案經
    自訴人提起自訴，因認被告所為涉有刑法第三百三十九條第一項之詐欺取財罪嫌
    。
二、按犯罪事實應依證據認定，無證據不得推定其犯罪事實，刑事訴訟法第一百五十
    四條定有明文，而刑事訴訟法上所謂認定犯罪事實之證據，係指足以認定被告確
    有犯罪行為之積極證據而言，該項證據自須適合於被告犯罪事實之認定，始得採
    為斷罪資料，又告訴人之告訴，係以使被告受刑事訴追為目的，是其陳述是否與
    事實相符，仍應調查其他證據以資審認，至刑法第三百三十九條第一項詐欺罪之
    成立，以意圖為自己或第三人不法所有，以詐術使人將本人或第三人之物交付為
    要件，所謂以詐術使人交付，必須被詐欺人因其詐術而陷於錯誤，若其所用方法
    ，不能認為詐術，亦不致使人陷於錯誤，即不構成該罪，亦經最高法院二十九年
    上字第三一○五號、五十二年台上字第一三○○號及四十六年台上字第二六○號
    著有判例可資參照。自訴人認被告涉有詐欺之罪嫌無非以：（一）被告之前雖與
    自訴人有生意之往來，惟金額均不大，八十七年九月份卻突然大量進貨，（二）
    被告自八十七年九月份起已退票，明知無法付款，卻仍繼續叫貨等情，為其論據
    。訊據被告堅決否認有詐欺之犯行，辯稱：伊向自訴人進貨之目的乃單純為製作
    鞋模用，故所購買者均為原料，完成後便如數交付客戶，與一般商業行為無異，
    嗣因經濟不景氣遭多家客戶倒帳，且外面一直謠傳伊快倒了，債權人紛紛上門致
    伊週轉不靈，況伊與自訴人自八十五年十月起即有生意往來，並非初次交易，八
    十七年九月份突然增加採購，乃因大陸訂單轉至台灣生產之故，伊與自訴人交易
    自始至終並無使用詐術之手段，況伊所有外埔農會之帳戶迄八十七年十月十五日
    止餘額尚有三十八萬六千六百七十七元，足徵伊於八十七年九月份簽發支票交予
    自訴人時，並非空頭支票，且伊之支票係於八十八年一月八日始被列為拒絕往來
    戶，並非如自訴人所言自八十七年九月起即開始退票，伊實無詐欺之意圖等語。
三、經查：
(一)被告早於八十五年十月份起即與自訴人有生意往來，嗣後中斷，自八十六年九月
    份起又恢復交易，八十六年九月至十二月共約九萬五千元、八十七年一月至七月
    份共約二十五萬六千元之貨款均已清償等情，業據自訴人於本院調查時陳明在卷
    （見本院卷第二十三頁正面），是被告與自訴人顯非初次交易，被告向自訴人訂
    購貨物，應確係用於生產鞋模。而證人即被告之上游廠商洪益卿於本院調查中亦
    證稱：被告於八十七年七、八月間確有接獲二百四十多萬元之訂單，因為被告係
    做鞋模，伊係做鞋材，所以大陸廠商下鞋模訂單予被告，被告再交給伊公司做鞋
    材等語屬實（見本院卷第六十三頁背面），並有訂購單附卷可證（見本院卷第第
    八十二頁至第八十八頁），足徵被告辯稱：八十七年九月份突然增加採購，乃因
    大陸訂單轉至台灣生產之故等語，應堪採信。是被告於八十七年九月間雖向自訴
    人大量訂購貨品，但係為因應訂單所致，應無詐欺之意圖。
(二)而被告所有上述台中區中小企業銀行外埔分行之支票係於八十七年十二月十五日
    開始退票，八十八年一月八日被列為拒絕往來戶，此亦有台中票據交換所之函附
    卷可證（見同上偵查卷第十八頁），是被告於八十七年九月份簽發支票交付自訴
    人時，支票往來尚屬正常。又被告所有外埔農會、帳戶000－000－000
    0000－0號於八十七年九月二十一日曾存入十三萬八千元、八十七年九月三
    十日存入十三萬三千元、八十七年十月六日存入三十萬元、八十七年十月十五日
    存入三十八萬六千六百七十七元、八十七年十月二十日存入七萬九千三百七十五
    元、八十七年十月三十日存入五十二萬九千元、八十七年十一月六日存入九萬九
    千元、八十七年十一月二十日存入三萬三千元供自訴人等多位債權人提領，此有
    外埔鄉農會之客戶往來交易明係表及帳冊一份附卷可查（見第二○七七號偵查卷
    第四十一頁至第五十六頁）。且被告因景氣不佳致周轉不靈後，即將其生財設備
    及應收支款項委託律師於八十八年元月二十六日召集債權協調會議，自訴人亦有
    收到該會議通知，此有被告之資產明細表、應收帳款明細表、債務明細表、掛號
    回執及債權協調會議記錄附卷可證（見本院卷第五十一頁至五十七頁，同上偵查
    卷第三十二頁）。是被告若有詐欺之意圖，大可置債權人於不顧，何須多次存入
    款項供債權人提領，亦無庸於事後再召集債權人尋求解決之道。
四、綜上事證，被告辯稱並無詐欺之意圖應堪採信，此外又查無其他積極之證據足以
    證明被告有何詐欺之犯行，依首揭之判例之說明，被告之行為尚與刑法之詐欺罪
    有間，本件應屬民事糾紛，應循民事途逕解決。原審疏未審查上情，遽為被告科
    刑之判決，自非允洽，被告上訴意旨否認犯罪，為有理由，應由本院予以撤銷改
    判，另諭知被告無罪。
五、台灣台中地方法院檢察署雖另行移送八十八年度偵字第一四二三三號被告涉嫌詐
    欺一案併辦（告訴人乙○○），惟查本案既經判決被告無罪，則與移送併辦部分
    無連續犯之關係，非屬裁判上一罪，而移送併辦部分又未經提起公訴，本院無從
    併予審理，是移送併辦部分應退由公訴人另行偵辦，附此敘明。
據上論結，應依刑事訴訟法第三百六十九條第一項前段、第三百六十四條、第三百零
一條第一項，判決如主文。
中      華      民      國    八十九     年      一       月    十二    日
                                  臺灣高等法院臺中分院刑事第十庭
                                        審判長法  官  蔡  名  曜
                                              法  官  蕭  廣  政
                                              法  官  林  秋  華
右正本證明與原本無異。
不得上訴。
                                              書記官  陳  信  和
中      華      民      國    八十九     年      一       月    十四    日


司法院資訊處製作；財團法人民間司法改革基金會備份。
